【裁判字號】    97,上訴,536
【裁判日期】    970507
【裁判案由】    違反毒品危害防制條例
【裁判全文】
臺灣高等法院高雄分院刑事判決         97年度上訴字第536號
上  訴  人
即  被  告  甲○○
                    現另案在臺灣屏東監獄竹田分監執行中
上列上訴人因違反毒品危害防制條例案件，不服臺灣高雄地方法
院96年度訴字第4871號中華民國97年1月31日第一審判決（起訴
案號：臺灣高雄地方法院檢察署96年度毒偵字第7593號），提起
上訴，本院依簡式審判程序，判決如下：
    主  文
上訴駁回。
    事  實
一、甲○○於民國87年間，因施用毒品案件，經臺灣屏東地方法
    院以87年度毒聲字第709 號裁定送觀察、勒戒後，經評定有
    繼續施用毒品之傾向，又經該院以87年度毒聲字第920 號裁
    定令入戒治處所施以強制戒治，嗣再以88年度毒聲字第635
    號裁定停止戒治付保護管束，於88年11月13日保護管束期滿
    ，以執行完畢論，並由臺灣屏東地方法院檢察署檢察官於88
    年11月25日以88年度戒毒偵字第139 號案件為不起訴處分確
    定；又於89年間，因施用毒品案件，經臺灣屏東地方法院以
    89年度易字第1173號案件判處應執行有期徒刑1 年10月，緩
    刑5 年確定（嗣經該院以92年度撤緩字第51號裁定撤銷緩刑
    ）；再於91年間，因施用毒品案件，經臺灣屏東地方法院檢
    察署檢察官提起公訴並聲請強制戒治，強制戒治部分，於93
    年1 月9 日因法律修正報結，刑責部分，則經臺灣屏東地方
    法院以91年度訴字第778 號案件判處應執行有期徒刑1 年確
    定，復於93年間，因施用毒品案件，經臺灣屏東地方法院以
    93年度訴字第355 號案件判處應執行有期徒刑10月確定，上
    開各罪接續執行，於95年10月25日因縮刑假釋出監，交付保
    護管束，嗣經撤銷假釋，尚餘殘刑9 月4 日，而於96年7 月
    13日入監執行，嗣因臺灣高雄地方法院於96年7 月16日以96
    年度聲減字第714 號裁定減刑，於96年7 月19日執行完畢出
    獄。
二、詎甲○○仍未戒除毒癮，於前開觀察、勒戒等處分執行完畢
    後5 年內再犯施用毒品犯行，且復基於施用第一級毒品海洛
    因及施用第二級毒品甲基安非他命之犯意，於96年8 月12日
    中午12時許，在屏東縣萬丹鄉○○村○○○路47之1 號住處
    內，以將毒品海洛因放入注射針筒內摻水稀釋後注射手腕血
    管之方式，施用海洛因1 次；另以燒烤方式施用甲基安非他
    命1 次。嗣於96年8 月12日下午5 時許，在高雄市苓雅區○
    ○○路83巷口，因駕車交通違規行跡可疑，而為警方欲攔下
    盤查，惟加速逃逸，嗣為警方追逐攔下後，甲○○將注射針
    筒1 支丟棄在駕駛座之腳踏板上，而為警方發現而查獲並扣
    得該已使用過之注射針筒1 支，又徵得甲○○之同意採尿送
    驗，其尿液檢驗結果呈嗎啡及甲基安非他命陽性反應而查悉
    上情。
三、案經高雄市政府警察局警察大隊移送臺灣高雄地方法院檢察
    署檢察官偵查起訴。
    理  由
一、本件被告甲○○所犯係毒品危害防制條例第10條第1 、2 項
    之施用第一、二級毒品罪，其係死刑、無期徒刑、最輕本刑
    為3 年以上有期徒刑以外之罪，被告於本院審理程序中就被
    訴事實為有罪之陳述，經告知被告簡式審判程序之旨，並聽
    取檢察官及被告之意見後，本院裁定進行簡式審判程序審理
    ，合先敘明。
二、上揭施用毒品之事實，已據被告甲○○於原審及本院審理中
    坦承不諱，且其於查獲時為警所採驗之尿液，經送往高雄市
    立凱旋醫院以GC/MS 方法（氣相層析/ 質譜儀法）檢驗，結
    果確呈第一級毒品海洛因代謝後之嗎啡、及第二級毒品甲基
    安非他命之陽性反應，此有該醫院96年8 月20日編號A00000
    000 號濫用藥物尿液檢驗報告、保安警察大隊刑案移送專責
    組偵辦毒品危害防制條例嫌疑人尿液採證代碼表（尿液代號
    ：L 專96372 號）各1 紙附卷可稽（見偵一卷第10頁、第11
    頁）；另扣案已使用過之注射針筒1 支，經送鑑定結果，確
    含第一級毒品海洛因成分，此有高雄醫學大學附設中和紀念
    醫院96年12月04日報告編號0000-000號檢驗報告附卷可參（
    見本院卷第26頁），足認被告上開自白確與事實相符，犯行
    洵堪認定。
三、又被告曾受如事實欄所載之觀察、勒戒等處分執行完畢之事
    實，有臺灣高等法院被告前案紀錄表各1 份在卷可稽，則被
    告於觀察、勒戒執行完畢後5 年內已經再犯，而被依法追訴
    處罰，本件被訴犯罪事實雖為初犯觀察、勒戒執行完畢釋放
    5 年後，然與毒品危害防制條例第20條第3 項規定之「5 年
    後再犯」之情形有別，且因已於「5 年內再犯」，顯見其再
    犯率甚高，原實施觀察、勒戒，已無法收其實效，而無5 年
    戒斷期之存在，自無再經觀察、勒戒及強制戒治之必要，應
    得逕行追訴處罰。亦即5 年期間之計算，係指相鄰之前後2
    次施用毒品時間之間隔而言（最高法院95年度台非字第65號
    判決意旨參照）。是以本件事證明確，被告犯行，應依法論
    科。
四、被告上訴理由稱：於本案為警查獲後，伊即未再施用毒品，
    嗣於96年8 月16日又為警查獲，而採尿送驗仍有嗎啡及甲基
    安非他命陽性反應，且經臺灣屏東地方法院以96年度訴字第
    1104、1203號案件判處有期徒刑確定，該案與本案應係同一
    案件，且本案曾經判決確定，而應為免訴判決云云。惟查，
    被告係於96年8 月13日中午12時許，在其住處分別施用海洛
    因及安非他命各1 次，經臺灣屏東地方法院以96年度訴字第
    1104、1203號判處有期徒刑確定，有該判決書1 份在卷可憑
    ，且被告於該案審理時自承：於96年8 月13日中午12時許，
    在東縣萬丹鄉○○村○○路577 號住處房間內，以注射針筒
    方式施用海洛因1 次；另於同時、地，以燒烤方式施用甲基
    安非他命1 次等語，業經本院調取該案卷宗審閱無訛（見該
    案96年11月14日審判筆錄第2 頁），並有該次採尿送驗之正
    修科技大學超微量研究科技中心96年8 月31日編號R00-00
    00-000號檢驗報告1 紙附在該案卷內可稽，故被告辯稱：於
    本案96年8 月12日為警查獲後，即未再施用毒品云云，顯不
    足採信。又刑罰權之行使，係以行為人之違法行為為其對象
    ，而施用毒品罪行為人之驗尿報告及其結果，僅係對於行為
    人所為違法行為之證據方法，並非唯一證明依據，亦無法證
    明施用行為之次數，尚須參酌其他相關事證綜合判斷。而被
    告係於96年8 月12日中午分別施用一、二級毒品、同日下午
    5 時許為警查獲並採尿送驗，而上開臺灣屏東地方法院判決
    之事實，係於同年月13日中午分別施用一、二級毒品、同年
    月16日下午4 時10分許為警查獲並採尿，此有前開判決書在
    卷可參。是被告本案採尿之時間（12日），係於前案施用行
    為（13日）之前即已完成，且被告於12日為警採尿後隨即釋
    放，並無遭受羈押情事，此亦有被告之臺灣高等法院被告前
    案紀錄表在卷可按，復被告亦於原審審理時又自承：大約每
    日施用一次毒品等語（見原審卷第46頁），足認上開臺灣屏
    東地方法院前開案件與本案間既分屬不同行為，自非同一案
    件，而應分別論罪科刑，被告此部分之上訴理由，實不足採
    。
五、按海洛因、甲基安非他命分別係毒品危害防制條例第2 條第
    2 項第1 、2 款所稱之第一、二級毒品，是被告分別施用海
    洛因、甲基安非他命之行為，係犯該條例第10條第1 項之施
    用第一級毒品罪，及同條第2 項之施用第二級毒品罪。被告
    持有第一、二級毒品，嗣進而施用之，持有之低度行為應為
    施用之高度行為所吸收，均不另論罪。又被告上開所犯施用
    第一級毒品罪、施用第二級毒品罪，犯意各別，行為互殊，
    觸犯構成要件不同，應予分論併罰。又查被告曾有如事實欄
    所載施用毒品前科之事實，有前揭卷附臺灣高等法院被告全
    國前案紀錄表附卷可佐，其於執行完畢後5 年以內再犯有期
    徒刑以上之本罪，均為累犯，而均應依刑法第47條第1 項之
    規定，加重其刑。
六、原審認被告犯罪事證明確，而依毒品危害防制條例第10條第
    1 項、第2 項，刑法第11條前段、第47條第1 項之規定，並
    審酌被告前已因施用毒品案件經觀察、勒戒，本應徹底戒除
    毒癮，不料其竟仍繼續施用毒品，顯見其並無戒除毒害之決
    心，且施用次數頻繁，本不宜寬貸，惟念其犯後坦承犯行，
    且施用毒品乃自戕一己之身體健康，具有病患性人格之特質
    ，行為本身對社會所造成之危害並非直接、鉅大，並綜合考
    量被告係高中畢業、職業農、家境勉持（見警卷教育程度欄
    、職業欄及家庭經濟狀況欄之記載），及其上開犯罪情節等
    相關情狀，就被告施用第一、二級毒品犯行，分別量處有期
    刑1 年1 月、5 月，並定其應執行刑為1 年4 月，以資懲儆
    。又因扣案之已使用過注射針筒1 支，其經鑑定結果確含第
    一級毒品海洛因之成分，且因該注射針筒與其內之毒品業已
    無法析離，應將之同視為第一級毒品，從而不問屬於犯人與
    否，併依毒品危害防制條例第18條第1 項前段規定，宣告沒
    收銷燬之。其認事用法，核無不合，量刑亦屬妥適。被告上
    訴以上開理由，指摘原審判決不當，為無理由，應予駁回。
據上論斷，應依刑事訴訟法第368 條、第273 條之1 第1 項、第
364條，判決如主文。
本案經檢察官李門騫到庭執行職務。
中    華    民    國    97    年    5     月    7     日
                  刑事第七庭    審判長法  官  莊飛宗
                                      法  官  孫啟強
                                      法  官  邱明弘
以上正本證明與原本無異。
施用第二級毒品部分不得上訴。
施用第一級毒品部分，如不服本判決應於收受本判決後10日內向
本院提出上訴書狀，其未敘述上訴理由者，並得於提起上訴後10
日內向本院補提理由書狀（均須按他造當事人之人數附繕本）「
切勿逕送上級法院」。
中    華    民    國    97    年    5     月    7     日
                                      書記官  曾允志
附錄本判決論罪法條：
毒品危害防制條例第10條第1項
施用第一級毒品者，處6 月以上 5 年以下有期徒刑。
施用第二級毒品者，處3 年以下有期徒刑。


司法院資訊處製作；財團法人民間司法改革基金會備份。
